臺灣高等法院民事裁定
110年度抗字第1483號
抗  告  人  蔡滿堂  
相  對  人  蔡月惠  


上列當事人間停止執行事件，抗告人對於中華民國110年11月18
日臺灣士林地方法院110年度聲字第189號裁定，提起抗告，本院
裁定如下：
    主      文
原裁定廢棄。
相對人在原法院之聲請駁回。
聲請及抗告費用均由相對人負擔。
    理      由
一、相對人聲請意旨略以：原法院執行處（下稱執行法院）109
    年司執字第73165號遷讓房屋強制執行事件（下稱系爭執行
    事件），抗告人所執執行名義即原法院108年度訴字第1303
    號判決、本院109年度上易字第818號確定判決（下合稱系爭
    確定判決）雖認定門牌號碼臺北市○○區○○街000號1樓房屋（
    下稱系爭房屋）為抗告人所有，然伊於系爭確定判決後始發
    現系爭房屋於民國66年所有權移轉登記予抗告人，係因當時
    抗告人患有小兒麻痺症，依當時醫療水準無法醫治，望能以
    系爭房屋借名登記予抗告人方式救治抗告人。抗告人僅為借
    名登記人，非系爭房屋所有權人。系爭房屋真正所有權人為
    伊祖母蔡阿里，蔡阿里已將系爭房屋贈與伊，伊因而得以在
    該址住超過半世紀，抗告人不得向伊請求遷讓房屋。又系爭
    房屋為伊祖母蔡阿里所有，蔡阿里死亡後應由伊父親蔡松年
    繼承，蔡松年死亡後由相對人與抗告人等繼承人共同繼承，
    伊因繼承為公同共有人，抗告人亦無權利要求伊遷讓房屋。
    伊於系爭確定判決言詞辯論終結前確實不知道可主張此權利
    ，今於原法院提起所有權移轉登記之訴，由原法院110年度
    重訴字第213號事件審理中，並於訴訟中追加提起債務人異
    議之訴（下稱系爭異議之訴），先位主張為系爭房屋所有權
    人，備位主張為系爭房屋共有人，爰依強制執行法第18條第
    2項規定，就系爭執行事件聲請停止執行。原裁定以相對人
    供擔保新臺幣（下同）75萬元後，系爭執行事件之強制執行
    程序於系爭異議之訴調解或和解成立、判決確定或撤回起訴
    前，應暫予停止。抗告人不服，提起本件抗告。
二、抗告意旨略以：相對人於系爭確定判決後，不斷提起再審（
    本院109年度再易字第110號判決、110年度再易字第11號判
    決、110年度再易字第24號裁定）、聲請停止執行（原法院1
    10年度聲字第99號裁定、110年度聲字第181號裁定、本院11
    0年度抗字第931號裁定），現又對伊提起系爭異議之訴，伊
    為系爭房屋所有權人，相對人並無排除強制執行之權利，僅
    為拖延執行胡亂提告，顯無停止執行之必要。況相對人已於
    110年11月22日經法院強制遷出系爭房屋，原裁定准予停止
    執行自有違誤，爰依法提起抗告，求予廢棄原裁定等語。
三、按「執行名義成立後，如有消滅或妨礙債權人請求之事由發
    生，債務人得於強制執行程序終結前，向執行法院對債權人
    提起異議之訴。如以裁判為執行名義時，其為異議原因之事
    實發生在前訴訟言詞辯論終結後者，亦得主張之。」強制執
    行法第14條第1項定有明文。次按強制執行程序開始後，除
    法律另有規定外，不停止執行。有回復原狀之聲請，或提起
    再審或異議之訴，或對於和解為繼續審判之請求，或提起宣
    告調解無效之訴、撤銷調解之訴，或對於許可強制執行之裁
    定提起抗告時，法院因必要情形或依聲請定相當並確實之擔
    保，得為停止強制執行之裁定。強制執行法第18條第1、2項
    亦分別定有明文。又所謂必要情形固由法院依職權裁量之，
    然法院依此裁量，應就其異議之訴在法律上是否顯無理由，
    及如不停止執行，將來是否難於回復執行前之狀態，暨倘予
    停止執行是否無法防止債務人濫行訴訟以拖延執行，使債權
    人之權利無法迅速實現等各情形予以斟酌，資以平衡兼顧債
    務人與債權人之利益(最高法院108年度台抗字第59號裁定參
    照)。
四、經查：
　㈠抗告人前以相對人為被告，向原法院提起請求遷讓房屋等訴
    訟，經原法院於109年3月27日作成108年度訴字第1303號判
    決，命相對人應自系爭房屋遷出，將系爭房屋返還抗告人，
    並應自108年6月5日起至返還系爭房屋之日止，按月於每月5
    日給付抗告人1萬2464元，暨自各期應給付日之翌日起至各
    期清償日止，按週年利率百分之5計算之利息。相對人不服
    提起上訴，經本院109年度上易字第818號遷讓房屋等事件於
    109年10月13日言詞辯論終結，於109年10月27日判決駁回上
    訴確定等情，有上開各判決影本在卷可稽（見本院卷第35至
    46頁），相對人以系爭確定判決為執行名義向執行法院聲請
    強制執行，相對人已遷離，但系爭執行程序因系爭房屋內尚
    留有相對人物品，尚未執行終結之事實，亦有本院公務電話
    紀錄表可證（見本院卷第23頁），堪信為真。
　㈡相對人主張系爭房屋為伊祖母蔡阿里於35年間原始取得，蔡
    阿里於52年間將系爭房屋贈與予伊，抗告人無權利要求伊遷
    讓房屋；及系爭房屋為蔡阿里所有，蔡阿里於78年間死亡後
    由其父親蔡松年繼承，蔡松年於83年間死亡後應由伊與其他
    繼承人共同繼承，兩造為系爭房屋公同共有人，抗告人無權
    要求伊遷讓房屋，並以其對抗告人以上開事由提起系爭異議
    之訴為由，聲請停止強制執行程序等情，亦有相對人民事起
    訴狀、民事聲請狀、全戶戶籍資料可憑（見本院卷第25至33
    頁、第65頁；原審卷第7至11頁），是以相對人提起系爭異
    議之訴，主張系爭房屋為其所有或與蔡松年之繼承人共有之
    事實，均係於系爭確定判決109年10月13日事實審言詞辯論
    終結前即已存在，形式上觀之即非系爭執行名義成立後或前
    訴訟言詞辯論終結後始發生消滅或妨礙抗告人請求之事由，
    是以，依相對人所訴事實，尚難謂與強制執行法第14條第1
    項規定債務人異議之訴之要件相符。
　㈢又查：系爭確定判決後，相對人復以系爭房屋歸伊所有等類
    似理由反覆提起再審，並聲請停止執行，經本院109年度再
    易字第110號判決、110年度再易字第11號判決、110年度再
    易字第24號裁定駁回再審，及原法院110年度聲字第99號、1
    10年度度聲字第181號、本院110年度抗字第931號裁定駁回
    停止執行聲請確定，亦有上開各判決、裁定影本在卷可稽（
    見本院卷第47至64頁），相對人再執其為系爭房屋所有權人
    或共有人提起系爭異議之訴並聲請停止執行，亦不無藉此拖
    延執行程序，以妨礙抗告人實現權利之虞。又抗告人係請求
    相對人遷讓返還房屋，未涉有因建物拆除而可能難於回復執
    行前狀態之情形，縱使相對人就系爭房屋有其他權利，亦非
    日後不得本於適法之法律地位為救濟，並不會因系爭執行事
    件繼續執行而有影響或受有何損害，尚難認系爭執行程序將
    對相對人造成難以回復之損害，難認有停止執行之必要，則
    其聲請裁定停止強制執行，即無理由。
五、綜上所述，原法院僅以相對人已提起系爭異議之訴為由，逕
    認與強制執行法第18條第2項供擔保停止執行要件相符，未
    審究有無停止執行之必要，即裁定准予相對人供擔保後，於
    系爭異議之訴事件確定前，停止系爭執行事件之執行程序，
    於法自有未合。抗告意旨指謫原裁定不當，聲明廢棄，為有
    理由，爰由本院廢棄原裁定，並駁回相對人於原法院之聲請
    。
六、據上論結，本件抗告為有理由。爰裁定如主文。　　
中　　華　　民　　國　　111 　年　　1 　　月　　25　　日
                  民事第十七庭
                      審判長法  官  黃雯惠
                            法  官  華奕超
                            法  官  朱慧真
正本係照原本作成。
不得抗告。
中　　華　　民　　國　　111 　年　　1 　　月　　25　　日

 　　　　　　　　　　　  　 書記官  陳永訓